【裁判字號】    99,交抗,1649
【裁判日期】    990824
【裁判案由】    違反道路交通管理處罰條例
【裁判全文】
臺灣高等法院交通事件裁定            99年度交抗字第1649號
抗  告人即
原處分機關  交通部公路總局臺北區監理所
受  處分人  甲○○
上列抗告人因受處分人違反道路交通管理處罰條例案件，不服臺
灣臺北地方法院，中華民國99年6月30日所為裁定（99年度交聲
字第733號），提起抗告，本院裁定如下：
    主  文
抗告駁回。
    理  由
一、抗告意旨略以：本案雖有刑罰與行政罰競合情形，惟緩起訴
    處分與不起訴處分、免訴、不受理、不付審理之裁判等，均
    為不生刑法效果之處分，為避免價值失衡，應有行政罰法第
    26條第2項之適用。若違規者僅受檢察官緩起訴處分，得不
    依道路交通管理處罰條例第35條規定受罰，即領回車輛，並
    免受罰鍰責任，將影響交通違規處罰之成效。為此，交通部
    依據法務部行政罰法諮詢小組民國94年7月28日第一次會議
    之結論：「緩起訴者乃附帶條件的不起訴處分，亦即是不起
    訴的一種」，而於95年7月17日以交路字第0950006986號函
    轉示有關機關遵照辦理。是抗告人即原處分機關裁處受處分
    人甲○○罰鍰新臺幣（下同）34,500元，吊扣駕駛執照12個
    月，並施以道安講習，應為適法，爰請撤銷原裁定，維持原
    處分等語。
二、按行政罰法第26條第2項規定，雖未明文包括緩起訴處分在
    內，而緩起訴處分確定時，被告可免於刑事訴追，與受不起
    訴處分效果相同。然緩起訴處分，為介於起訴及微罪職權不
    起訴間緩衝制度設計。其具體效力依刑事訴訟法第260條規
    定，於緩起訴處分期間屆滿未經撤銷者，非有同條第1款或
    第2款情形之一，不得對於同一案件再行起訴，即學理上所
    稱實質確定力，足見在緩起訴期間內，尚無實質確定力可言
    （最高法院94年臺非字第215號判例、95年度臺非字第284號
    判決意旨參照）。是觸犯刑事法律之犯罪行為，符合緩起訴
    要件，雖經檢察官為緩起訴處分，然就要件言，緩起訴基本
    上係認被告有犯罪嫌疑，而暫緩起訴，並得課被告予一定負
    擔或指示（刑事訴訟法第253條之2第1項參照），此與不起
    訴處分係因犯罪嫌疑不足或其他原因（同法第252條、第253
    條），不得附條件或負擔，顯有不同，且檢察官依刑事訴訟
    法第253條之2第1項第4款規定為緩起訴處分，命被告向公益
    團體捐款者，被告係履行檢察官為緩起訴處分命令，此等命
    令名義上雖非刑罰，但仍是一種特殊的處遇措施，會產生未
    經裁判即生終局處理案件的實質效果，性質上已係實質的制
    裁，造成被告財產減少的影響，亦即性質上屬處分金，與罰
    金無異，可知緩起訴處分是一種刑事處罰。緩起訴處分向公
    益團體捐款所為之處分命令於確定後，性質上類似刑事確定
    裁判所處以之罰金刑。
三、經查：
  (一)本件受處分人於99年3月14日晚間9時48分許，駕駛車牌號碼
    5590-EV號自用小客車，行經臺北縣新店市○○路197號前，
    為警攔檢，當場測得其呼氣中所含酒精濃度值達每公升0.49
    毫克，超過標準值之違規事實，有臺北縣政府警察局舉發違
    反道路交通管理事件通知單在卷可按，並為受處分人所不爭
    執。又此酒後駕車之違規行為，同時觸犯刑法第185條之3公
    共危險罪，業經臺灣臺北地方法院檢察署檢察官以99年度偵
    字第7912號為緩起訴處分，緩起訴期間為1年，且應於緩起
    訴處分命令通知書送達之翌日起8個月內，向國庫支付2萬元
    並接受6小時之交通安全講習。該緩起訴處分於99年5月14日
    確定，緩起訴期間迄100年1月13日始期滿等情，亦有上開緩
    起訴處分書影本、本院被告前案紀錄表在卷足憑，此部分事
    實，堪以認定。
  (二)按汽車駕駛人酒精濃度超過規定標準，經刑事裁判確定處以
    罰金低於道路交通管理處罰條例第92條第3項（實為第4項，
    法條漏未隨同修正）所訂最低罰鍰基準規定者，應依同條例
    裁決繳納不足最低罰鍰部分，道路交通管理處罰條例第35條
    第8項定有明文。本件受處分人前依檢察官之命令所支付緩
    起訴處分金2萬元，所產生之財產上不利益，雖與罰金無異
    ，亦屬刑事處罰，而有道路交通管理處罰條例第35條第8項
    規定之適用。然而，受處分人所受之緩起訴處分迄今尚未期
    滿（100年1月13日始行屆滿），在緩起訴處分猶豫期間尚未
    屆滿之前，自不得認為已有不起訴處分之法律效果，尚無適
    用行政罰法第26條第2項規定之餘地。原處分機關自應待受
    處分人之緩起訴期間屆滿後，或於該緩起訴嗣後因故被撤銷
    、受處分人被起訴經法院判刑確定後，若其所受之處分金或
    刑事處罰低於道路交通管理處罰條例第92條第4項所訂最低
    罰鍰基準規定者，始得依道路交通管理處罰條例第35條第8
    項規定裁處受處分人罰鍰，方為適法。
四、綜上所述，原審法院認原處分裁處受處分人罰鍰34,500元部
    分，核與行政罰法第26條第1項前段、第2項規定不符，因有
    可議，應予撤銷，並說明俟上開緩起訴處分期間屆滿而終局
    確定後，再由行政機關另為適法之處分；至於抗告效力所及
    之裁處吊扣受處分人駕駛執照12個月及施以道安講習部分，
    則與行政罰法第26條第1項但書規定相符，並無違誤，因而
    駁回受處分人之聲明異議。經核原裁定之認事、用法並無違
    誤，本件抗告為無理由，應予駁回。
據上論斷，應依道路交通管理處罰條例第89條，刑事訴訟法第41
2條，裁定如主文。
中    華    民    國    99    年    8     月    24    日
                 刑事第十三庭  審判長法  官  曾德水
                                     法  官  陳恆寬
                                     法  官  崔玲琦
以上正本證明與原本無異。
不得再抗告。
                                     書記官  馬佳瑩
中    華    民    國    99    年    8     月    24    日

司法院資訊處製作；財團法人民間司法改革基金會備份。
